臺灣雲林地方法院刑事判決　　　　　　　　　　　　　 九十年度交訴字第七一號
　　公　訴　人　臺灣雲林地方法院檢察署檢察官
　　被　　　告　丙○○
右列被告因過失致死等案件，經檢察官提起公訴（九十年度偵字第二一五九號、第三
二四九號），本院判決如左：
    主  文
丙○○從事業務之人，因業務上之過失致人於死，處有期徒刑拾月；又駕駛動力交通
工具肇事，致人死亡而逃逸，處有期徒刑壹年；應執行有期徒刑壹年捌月，緩刑肆年
，緩刑期內付保護管束。
    事  實
一、丙○○以駕駛營業大貨車載運飼料為業，為從事駕駛業務之人，於民國九十年五
    月十七日晚間，駕駛車牌號碼九Ｊ－三九八號營業大貨車，自雲林縣褒忠鄉裝載
    飼料欲往桃園縣卸貨，於同日晚上十時許，沿雲林縣元長鄉○○村○○路由西往
    東（即元長往客厝）方向行駛，行經該中坑路三十七號水利會中坑工作站前時，
    原應注意該路段之行車速限為時速四十公里以下，不得超速行駛，並應注意車前
    狀況，隨時採取必要之安全措施，而依當時該路段雖夜間無照明，然天候為晴天
    、道路為直路、路面乾燥、無缺陷、無障礙物及視距良好等客觀環境，並無不能
    注意之情形，詎丙○○行經上開路段，不知小心駕駛，竟仍貿然以時速四十至五
    十公里之速度超速行駛，復疏於注意車前狀況，適有李麗興騎乘車牌號碼ＬＺＴ
    －九五○號機車自對向駛來，亦疏未注意而跨越中央分向線駛入來車之車道內，
    而丙○○見狀雖將其所駕駛之營業大貨車車頭向左偏閃，惟仍閃避不及，致丙○
    ○所駕駛之營業大貨車車頭右前方撞及李麗興所騎乘之機車正前方，造成李麗興
    人車倒地，李麗興並卡在大貨車右前車輪前被拖行五十餘公尺，因此受有顱胸腔
    破裂骨折、休克，而當場死亡。又丙○○於駕駛上開營業大貨車肇事，致李麗興
    死亡後，竟未立即報警處理，反見四下無人，隨即另行起意而駕車逃逸現場，嗣
    因路人記下該營業大貨車之車號，為警循線於翌日查獲，經比對該肇事之營業大
    貨車底盤及機車碎片等處，始悉上情。
二、案經雲林縣警察局虎尾分局報請臺灣雲林地方法院檢察署檢察官相驗後自動簽分
    偵查起訴。
    理  由
一、訊之被告丙○○，對於右揭時、地因駕車超速及疏未注意車前狀況而肇事，致被
    害人李麗興死亡，及肇事後駕車逃離現場等事實坦白承認，核與告訴人甲○○指
    訴被害人李麗興因本件車禍死亡，及證人丁○○到庭結證肇事車輛為九Ｊ－九五
    ○號營業大貨車等情相符，復有雲林縣警察局道路交通事故調查報告表一紙、肇
    事現場及車輛之照片九十二幀在卷可稽。而被害人李麗興因此次車禍受傷死亡，
    亦經臺灣雲林地方法院檢察署檢察官督同檢驗員相驗屬實，製有相驗屍體證明書
    、驗斷書、勘驗筆錄、相驗屍體照片三幀附卷可參。又本件經查並無相關證據足
    堪證明肇事之營業大貨車，於案發當時係由被告丙○○之父乙○○所駕駛，是告
    訴人甲○○指稱案發當時上開肇事之營業大貨車可能係由乙○○所駕駛，並非被
    告丙○○所駕駛云云，尚屬無據，附此敘明。
二、按行車速度，依標誌或標線之規定，不得超速行駛；又汽車行駛時，駕駛人應注
    意車前狀況，並隨時採取必要之安全措施，道路交通安全規則第九十三條第一項
    、第九十四條第三項分別定有明文。被告駕駛車輛自應注意上開規定，小心駕駛
    謹慎為之，且依當時該路段雖無照明，然天候為晴天、道路為直路、路面乾燥、
    無缺陷、無障礙物、視距良好及限速為時速四十公里以下之情形，有道路交通事
    故調查報告表一紙在卷足據，並無不能注意之情形。詎被告駕車疏未注意上開路
    段之限速規定並疏於注意車前狀況，以隨時採取必要之安全措施，為肇致本件車
    禍之原因，其行為顯有過失。又本件肇事責任經送請臺灣省嘉雲區車輛行車事故
    鑑定委員會鑑定結果，認「李麗興駕駛重機車，夜間於劃有分向限制線路段駛入
    來車道；與丙○○駕駛營大貨車，夜間超速、跨越分向限制線行駛，同為肇事原
    因」，有該鑑定委員會九十年七月卅一日嘉鑑字第九○○七二九號函附之意見書
    在卷可稽，亦同此認定。雖本件被害人李麗興騎乘機車駛入來車道以致肇事，亦
    有過失，惟此尚無法解免被告之過失責任。被害人李麗興確因本件車禍死亡，被
    告之過失肇事行為，與被害人李麗興之死亡結果間，具有相當因果關係，其過失
    致人於死之犯行，堪予認定。復按汽車駕駛人，駕駛汽車肇事致人受傷或死亡，
    應即採取救護或其他必要措施，並向警察機關報告，不得駛離，道路交通管理處
    罰條例第六十二條第一項前段定有明文。被告駕駛汽車肇事，致被害人李麗興倒
    地受傷，竟不依上開規定為救護或其他必要措施，棄被害人不顧，逕自駕車逃逸
    ，其駕車肇事逃逸之犯行亦足堪認定。綜上所述，本件事證明確，被告犯行均堪
    以認定。
三、核被告丙○○所為，係犯刑法第二百七十六條第二項之業務過失致人於死罪及同
    法第一百八十五條之四之肇事逃逸罪。其所犯上開二罪間，犯意各別，行為互殊
    ，應分論併罰。爰審酌被告駕車過失肇事，致人於死，其所生損害及過失程度均
    非輕微，並於肇事後逃離現場，置被害人不顧，一錯再錯，本應科予重刑，惟念
    被告並無犯罪前科，有卷附台灣高等法院被告全國前案紀錄表可憑，素行尚良好
    ，及被害人騎乘機車亦有過失，且駕駛人於肇事後，是否離開現場，常常僅是一
    念之隔，未及深思，及被告已與被害人家屬達成民事和解，有雲林縣元長鄉調解
    委員會調解筆錄一紙在卷可佐，並據告訴人甲○○到庭陳明屬實，另參酌被告肇
    事逃逸之動機、目的，暨犯後坦承犯行，態度尚佳等一切情狀，分別量處如主文
    所示之刑，並定其應執行刑。末查，被告前未曾受有期徒刑以上刑之宣告，已如
    上述，僅因一時過失肇事，而未及深慮，心存僥倖，致罹刑章，犯後已深表悔意
    ，被告經此罪刑之宣告後，當知所惕勵，應無再犯之虞，本院因認前揭對其所宣
    告之刑，宜以暫不執行為適當，爰併予宣告緩刑四年，以勵自新，緩刑期間併付
    保護管束。
四、至公訴意旨另以：被告丙○○因過失撞及被害人李麗興後，致被害人李麗興受傷
    非輕，詎被告於肇事後，明知對於因自己駕車不當而陷於無自救力狀態之被害人
    ，依法令負有扶助之義務，竟未下車施予其生存所必要之扶助，旋即畏罪逕自駕
    車逃逸，因認被告另涉犯刑法第二百九十四條第一項之遺棄罪嫌云云。惟按犯罪
    事實應依證據認定之，無證據不得推定其犯罪事實，刑事訴訟法第一百五十四條
    定有明文。經查，本件依道路交通事故調查報告表所示，被害人自撞擊點之括痕
    起算至倒地處，約有五十七公尺長，足見被害人已被拖行約五十七公尺，是否仍
    存活，已頗堪質疑；又觀之驗斷書及相驗照片顯示，被害人之正面左胸及頭部等
    處，遭到被告所駕駛之營業大貨車嚴重撞擊，復參酌現場照片所示，被害人係倒
    臥路旁，顯見被害人於案發當時已當場死亡，堪予認定。則被害人於肇事當時，
    既已當場死亡，自難認與遺棄罪之陷於無自救力人之構成要件相符。是被告行為
    核與遺棄罪之要件尚有不符。此外，復查無其他證據足資證明被告有遺棄之行為
    ，是應認不能證明被告有此部分遺棄之犯行，因公訴人認被告此部分行為與前開
    有罪之肇事逃逸部分有想像競合犯之裁判上一罪關係，爰不另為無罪之諭知，併
    予敘明。
據上論斷，應依刑事訴訟法第二百九十九條第一項前段，刑法第二百七十六條第二項
、第一百八十五條之四、第五十一條第五款、第七十四條第一款、第九十三條第一項
，罰金罰鍰提高標準條例第一條前段，判決如主文。
本案經檢察官王富哲到庭執行職務。
中      華      民      國      九十一      年    一    月    三十一    日
                                        臺灣雲林地方法院刑事第一庭
                                            法  官  廖  國  勝
右正本證明與原本無異。
如不服本判決，應於判決送達後十日內向本院提出上訴狀( 應附繕本 )。
                                            書記官  顏  錦  清
中      華      民      國      九十一      年    一    月    三十一    日
刑法第一百八十五條之四：
駕駛動力交通工具肇事，致人死傷而逃逸者，處六月以上五年以下有期徒刑。
刑法第二百七十六條：
因過失致人於死者，處二年以下有期徒刑、拘役或二千元以下罰金。
從事業務之人，因業務上之過失犯前項之罪者，處五年以下有期徒刑或拘役，得併科
三千元以下罰金。
